【裁判字號】    88,上更(二),685
【裁判日期】    890321
【裁判案由】    毒品危害防制條例
【裁判全文】
臺灣高等法院刑事判決                  八十八年度上更(二)字第六八五號
    上  訴  人  乙○○
    即  被  告
    選任辯護人  廖德澆
右上訴人因毒品危害防制條例案件，不服臺灣板橋地方法院八十四年度訴字第一二七
四號，中華民國八十四年九月十九日第一審判決（起訴案號：臺灣板橋地方法院檢察
署八十三年度偵字第一九七三二號），提起上訴，本院判決確定後，經最高法院撤銷
發回，本院更為判決如左：
    主  文
原判決關於非法販賣化學合成麻醉藥品部分撤銷。
乙○○共同意圖販賣而非法持有化學合成麻醉藥品，處有期徒刑參年貳月；扣案之化
學合成麻醉藥品安非他命拾包（淨重壹佰伍拾伍點柒肆公克）、分裝器支、分裝塑
膠袋貳大包、電子秤壹個均沒收。
    事  實
一、乙○○與其夫甲○○（另由台灣板橋地方法院通緝中）均有吸用化學合成麻醉藥
    品安非他命之犯行（乙○○吸用安非他命部分經原審判處有期徒刑五月確定），
    彼等於八十三年二月間在台北縣林口鄉○○村○○路七號住處，為供自行吸用而
    向「陳自強」（真實姓名、年籍、住址均不詳）以新台幣（下同）九萬五千元之
    價格販入大批化學合成麻醉藥品安非他命，除部分供自己吸用外，至八十三年十
    一月間，乙○○與甲○○竟基於共同意圖營利之犯意聯絡，由乙○○在上開住處
    ，利用電子秤、分裝器、分裝塑膠袋等工具，將彼等共同持有尚未施用完畢之安
    非他命分裝成十大包，在上址擬伺機非法販賣安非他命以賺取其中之差價利益，
    惟尚未賣出即於八十三年十一月十八日下午五時三十分許，在該址為警查獲，並
    扣得乙○○與甲○○共同持有之安非他命十大包（淨重一百五十五‧七四公克）
    、及甲○○所有供分裝安非他命所用之分裝器三支、分裝塑膠袋二大包、電子秤
    一台。
二、案經台北市政府警察局中山分局移送台灣板橋地方法院檢察署檢察官偵查起訴。
    理  由
一、訊據上訴人即被告乙○○對於前開時地、遭警方查獲安非他命十包等事實固坦承
    不諱，惟矢口否認有意圖販賣安非他命之犯行，並辯稱：扣案之安非他命係向「
    陳自強」買來供己吸用，至於電子秤分裝器、塑膠袋，則為陳自強臨時借放，均
    非被告所有，其並未與甲○○共同販賣或意圖販賣安非他命云云。
二、惟查本案係警方於八十三年十一月十八日下午五時三十分許，在台北縣林口鄉○
    ○村○○路七號被告夫妻住處實施搜索時，查扣得安非他命十大包、分裝器三支
    、分裝塑膠袋二大包、電子秤乙台（搜索時另查扣得與本件無關之吸食器、錫箔
    紙、含有海洛因殘渣之塑膠袋、分裝器、保濟丸空瓶、小刀、土造鋼筆槍管半成
    品等物）等事實，業據被告供承不諱，並有扣案之該等物品及搜索扣押證明筆錄
    可稽，扣案之安非他命十大包經原審送請法務部調查局鑑驗結果，確為甲基安非
    他命，淨重一五五．七四公克，亦有法務部調查局八十四年八月十一日八四陸字
    第八四０七六六七二號檢驗通知書乙份附卷可稽（原審卷第四十九頁）；另查被
    告乙○○於警訊及偵查中均供稱：扣案之安非他命、分裝器、塑膠袋磅秤、均是
    其夫甲○○所有（見偵查卷第五、十六頁），嗣於原審中始改稱是其所有，並供
    稱安非他命是「八十二年二月間，他（指陳自強）來我家佳林路七號，向他買入
    九萬五千元（安非他命）」，「安非他命是我的，塑膠袋是分裝用」等語（見原
    審卷第四四、四五頁），按被告與甲○○與係夫妻關係，同財共居，均有吸用安
    非他命之習慣，且參諸甲○○於本院審理時亦到庭供稱安非他命係被告所買，買
    安非他命的前是其賺來家用，其吸用安非他命時都是向被告取用等語（上更二字
    卷、八十九年一月十八日筆錄），其等買入之安非他命顯係二人共有無疑，被告
    辯稱係其所獨有與其先生甲○○無關，既核與偵查中所供不符，顯屬迴護之詞無
    足採信；又被告雖供稱扣案之安非他命是八十二年二月間向陳志強所買云云，然
    查被告已於偵、審中迭次供明其與甲○○均係八十三年一、二月間起吸用安非他
    命綦詳，而該案非他命原先又係被告等為供自己吸用而買入，當無在被告尚未吸
    用安非他命前即預先買進備用之可能，故扣案之安非他命應係八十三年二月間買
    入，始合常情；又扣案之電子秤、分裝器等物，被告雖辯稱係「陳自強」臨時所
    寄放，惟查被告遭查獲之初已供明該等物品均係甲○○所有，已如前述，而「陳
    自強」自八十三年二月間寄放至八十三年十一月十八日查獲時長達九月餘，「陳
    自強」為何猶未取回，顯不符常理，況被告於偵查中更供稱電子秤是買安非他命
    回來秤用的等語不諱（偵查卷第十七頁），該扣案之電子秤應為被告之夫所有且
    供分裝安非他命之用，已屬灼然；按被告甲○○、乙○○夫妻一次購入九萬五千
    元之安非他命，除部分供自己吸用外，並將其餘之安非他命用電子秤、分裝器、
    塑膠袋將之分成十大包，數量又多達一百五十五公克有餘，雖無證據證明其等係
    本於販賣營利之意思而販入安非他命，惟彼等係於持有中另行起意意圖販賣營利
    而予以分裝，伺機出售，自屬明顯；再查安非他命均價值不菲，取得不易，販賣
    之刑責又為重典，凡有甘冒不諱予以販賣或意圖販賣者，無不具有營利之意圖，
    此業為吾人日常社會生活經驗中眾所周知之事實，本案雖因被告堅詞否認犯罪，
    致難以認定被告等實際欲圖販賣之價格，然其既然將原供自行施用之毒品予以精
    心分裝、藏匿，意圖販賣，則其係本於營利之意思而為，亦屬灼然；證人即警員
    范邱東於原審雖證稱該等安非他命與上述電子秤、分裝器在不同處所搜獲（見原
    審卷九五頁），但既均存放在被告家裡，而安非他命係藥品自應放置陰冷乾燥處
    所，與分裝用具分置不同處所為當然之事，該等物品之藏放地點非在一處亦顯然
    不足資為有利於被告之論據；綜上所述，被告所辯無非畏罪卸飾之詞，不足採信
    ，本案事證明確，被告乙○○之犯行，洵堪認定。
三、查「安非他命類」 (Amphe tamine-like)藥品係甲基苯乙胺化學合成麻醉藥品，
    經行政院衛生署於七十九年十月九日以衛署藥字第九０四一四二號公告列入麻醉
    藥品管理條例第二條第四款所定「化學合成麻醉藥品」管理，不得非法販賣、持
    有、施打及吸用；被告意圖販賣而非法持有安非他命，核其所為係犯麻醉藥品管
    理條例第十三條之一第二項第二款之罪；被告與甲○○間有犯意聯絡及行為分擔
    ，均為共同正犯；又被告行為後，毒品危害防制條例已於八十七年五月二十日公
    布施行，將安非他命列為第二級毒品，該條例第五條第二項規定，意圖販賣而持
    有第二級毒品，處五年以上有期徒刑，得併科新台幣五百萬元以下罰金，而麻醉
    藥品管理條例第十三條之一第二項第二款之罪之法定刑，則為三年以上十年以下
    有期徒刑，得併科三萬元以下罰金，相比較之下，自以適用裁判前刑度較輕之麻
    醉藥品管理條例處斷有利於被告；公訴意旨雖認被告係犯非法販賣安非他命罪，
    然本案並無任何證據足以證明被告係本於販賣營利之意思而販入安非他命，已如
    前述，自屬不能證明被告有販賣犯行，惟被告意圖販賣而持有安非他命之基本事
    實既與起訴罪名之基本事實相同，本院自得逕予審判。
四、原審據以論科，固非全然無見，然本案並無任何證據足以證明本於販賣營利之意
    思而販入安非他命，已如前述，原判決遽以販賣罪責相繩，其適用法則即有不當
    ；被告提起上訴否認犯罪，雖無理由，惟原判決既有可議，即屬無法維持，自應
    由本院將原判決撤銷，另為適法之判決；爰審酌被告犯罪之動機、目的、手段、
    意圖販賣安非他命危害國民身心健康甚鉅，惟尚未著手販賣即被查獲，及犯罪後
    態度等一切情狀，量處如主文所示之刑，以示儆懲。
五、扣案之化學合成麻醉藥品安非他命十包（淨重一百五十五．七四公克），係被告
    乙○○、甲○○共同持有供販賣之違禁物；分裝器三支、分裝塑膠袋二大包、電
    子秤一個，亦係共犯甲○○所有供犯罪所用之物，均依法宣告沒收。
據上論斷，應依刑事訴訟法第三百六十九條第一項前段、第三百六十四條、第二百九
十九條第一項前段、麻醉藥品管理條例第十三條之一第二項第二款、刑法第二條第一
項但書、第十一條前段、第二十八條、第三十八條第一項第一款、第二款，判決如主
文。
本案經檢察官吳國南到庭執行職務。
中     華     民     國    八十九   年       三       月     二十一     日
                             臺灣高等法院刑事第二十三庭
                                 審判長法  官  劉  靜  嫻
                                       法  官  王  炳  梁
                                       法  官  宋      祺
右正本證明與原本無異。
如不服本判決應於收受送達後十日內向本院提出上訴書狀，其未敘述上訴之理由者並
得於提起上訴後十日內向本院補提理由書（均須按他造當事人之人數附繕本）。
                                       書記官  郭  淑  卿
中     華     民     國    八十九   年       三       月     二十三     日
附錄：本案論罪科刑法條全文
麻醉藥品管理條例第十三條之一第二項第二款
違反前條之規定，其屬於第二條第四款之麻醉藥品者，依左列規定處罰：
二、意圖販賣而非法持有者，處三年以上十年以下有期徒刑，得併科三萬元以下罰金
    。


司法院資訊處製作；財團法人民間司法改革基金會備份。
